台灣台中地方法院刑事判決　　　　　　　　　　九十一年度訴字第七七九號
　　公　訴　人　台灣台中地方法院檢察署檢察官
　　被　　　告　丙○○
　　　　　　　　乙○○
　　共　　　同
　　選任辯護人　蕭慶賢
右列被告因貪污等案件，經檢察官提起公訴 (九十一年度偵字第一０八四、三六四二
號) ，本院判決如左：
    主      文
丙○○共同依據法令從事公務之人員，購辦公用物品，浮報價額及有舞弊情事，處有
期徒刑貳年捌月，褫奪公權參年。
乙○○與依據法令從事公務之人員，共同購辦公用物品，有舞弊情事，處有期徒刑壹
年伍月，褫奪公權貳年，緩刑參年。
    事      實
一、丙○○自民國（下同）八十九年二月一日起擔任台中縣大安鄉中庄村村長迄今，
    ，為依據法令從事公務之人員，乙○○則係丙○○之子。丙○○於擔任台中縣大
    安鄉中庄村村長期間，台中縣大安鄉鄉民代表會於九十年十一月五日至同年月十
    六日召開之第十六屆第七次定期大會中，通過大安鄉九十年度總預算第二次追加
    （減）預算，其中第三號提案，追減大安鄉九十年度原編列預算科目第三款第一
    項第七目第一節，自治業務項下之鄰長出國考察旅費（含隨隊服務人員十二人）
    共新台幣（下同）三百七十二萬元，另追加補助轄內各村經費計三百三十六萬元
    之歲出預算，預定以每位鄰長三萬元之額度，補助轄下各村。大安鄉公所並於九
    十年十二月五日通知所有村長到鄉公所開會，由大安鄉長吳鶴鵬指示各村村長按
    照每村鄰長人數，以每位三萬元計算，申報「九十年度基層建設各項設施經費概
    算表」（下稱「基層建設經費」），並備妥單據先向鄉公所辦理核銷。丙○○乃
    依指示，先編列大安鄉中庄村辦理九十年度基層建設各項設施申請補助計畫書，
    及如附表所示之經費概算表，依中庄村現有十四名鄰長之數額，乘以三萬元，申
    報基層建設經費共計四十二萬元，並於九十年十二月十四日以函文向大安鄉公所
    陳報。詎丙○○因中庄村之老人會、土風舞、環保義工、媽媽教室、元極舞、外
    丹功等民間社團並無政府經費補助，竟為圖利該等民間社團，於為中庄村購辦公
    用物品時，分別與廠商陳金發、王錫昌及林淳正、楊錦昌、李清木、甲○○等人
    共同基於使公務員登載不實之犯意聯絡，明知於購買如附表所示第四項中庄村活
    動中心之自動門金額僅為四萬元，卻要求裝設之廠商陳金發（另經檢察官簽分偵
    辦）以五萬五千元之發票報銷，陳金發因所營商號歇業無法開立發票，乃向浚福
    實業有限公司負責人王錫昌（另經檢察官簽分偵辦）商借以浚福實業有限公司名
    義開立發票，王錫昌則明知浚福實業有限公司與中庄村辦公處間並未曾有前述交
    易，仍於九十年十二月十三日，開立金額五萬五千元、編號KF00000000號之發票
    一張，交付與陳金發，陳金發再交付予丙○○，進而浮報一萬五千元；明知於購
    買第六項冷氣機之實際金額為六萬二千元，但要求大丞水電工程行負責人林淳正
    （另經檢察官簽分偵辦）於九十年十二月二十四日開立金額七萬五千元、編號KF
    00000000號之發票以供報銷，進而浮報一萬三千元；明知購買第七項落地型飲水
    機之金額僅為一萬三千元，但要求益翊電子專賣店負責人楊錦昌（另經檢察官簽
    分偵辦）於九十年十二月二十四日開立金額二萬三千元、編號KF00000000號之發
    票以供報銷，進而浮報一萬元；明知第八項之收音機二台並未實際購買，但由丙○○於購買第十項之電冰箱時，一併要求清木電器行負責人李清木（另經檢察官
    簽分偵辦）於九年十二月二十二日虛開金額三萬五千元、編號KF00000000號之發
    票以供報銷，進而虛報三萬五千元；明知第九項之照相機一台亦未曾實際購買，
    但由丙○○指示與其有期同犯意聯絡之乙○○，由乙○○要求聖偉快速沖印店負
    責人甲○○（另經簽察官簽分偵辦）於九十年十二月二十四日分別虛開四千八百
    元、五千元之收據各一張交付乙○○，再由乙○○轉交予丙○○以供報銷，進而
    虛報九千八百元；明知購買第十項電冰箱之實價為二萬零六百元，卻要求清木電
    器行負責人李清木於九十年十二月二十二日開立金額三萬七千元、編號KF000000
    00號之發票以供報銷，進而浮報一萬六千四百元，以上浮報價額共計五萬四千四
    百元，虛報價額共計四萬四千八百元，但均尚未支付廠商價金。丙○○則於九十
    年十二月三十一日，將如附表所示概算表所需報銷之單據，連同前述浮報、虛報
    之發票、收據等交由不知情之中庄村村幹事張偉，持向大安鄉公所辦理核銷，
    使大安鄉公所承辦之公務員，陷於錯誤，將此不實事項，登載於職務上所掌之公
    文書，並據以於九十一年一月十五日，以匯款方式，匯入中庄村辦公室設於大安
    鄉農會之帳戶內，而核發前述四十二萬元之基層建設經費，足以生損害於大安鄉
    公所。丙○○於現金提領前述款項後，除預備開始支付購買如附表所示物品之費
    用外，所餘之款項則預備補助中庄村老人會二萬元，補助中庄村土風舞、環保義
    工、媽媽教室、元極舞、外丹功等民間社團各一萬元，但均尚未實際補助。嗣經
    台灣台中地方法院檢察署檢察官於九十一年一月十七日前往台中縣大安鄉○○村
    ○○路七八巷四六號丙○○住處另案執行搜索時，始查悉上情，而丙○○則於九
    十一年五月二十一日將上開所領取之浮報及虛報價額共計九萬九千二百元繳回大
    安鄉公所。
二、案經法務部調查局台中縣調查站、台中市調查站、中部機動工作組、台中縣警察
    局刑警隊、台中縣警察局大甲分局報請臺灣臺中地方法院檢察署檢察官（丙○○
    部分）及經該署檢察官自動檢舉（乙○○部分）偵查起訴。
    理      由
一、前開犯罪事實，業據被告丙○○、乙○○於偵查中及本院審理時均坦承不諱。且
    查：(一)台中縣大安鄉鄉民代表會，於九十年十一月五日至同年月十六日召開之第
    十六屆第七次定期大會中，通過大安鄉九十年度總預算第二次追加（減）預算，
    其中第三號提案，追減大安鄉九十年度原編列預算科目第三款第一項第七目第一
    節，自治業務項下鄰長出國考察旅費（含隨隊服務人員十二人）共三百七十二萬
    元，另追加補助轄內各村經費計三百三十六萬元之歲出預算，預定以每位鄰長三
    萬元之額度，補助轄下各村共一百一十二位鄰長，但因為是基層建設經費，經費
    並不直接匯給鄰長，而是匯入村辦公處，由村長召集鄰長會商後決定如何運用等
    情，此經證人即台中縣大安鄉鄉長吳鶴鵬、大安鄉公所民政課長莊圳於偵查中證
    述明確，並有中華民國九十年度台灣省台中縣大安鄉總預算第二次追加（減）預
    算書、台中縣大安鄉民代表會第十六屆第七次定期大會議事錄各乙份附卷可參。
    (二)被告丙○○編列大安鄉中庄村辦理九十年度基層建設各項設施申請補助計畫書
    ，及如附表所示之經費概算表，依中庄村現有十四名鄰長之數額，乘以三萬元，
    申報基層建設經費共計四十二萬元，並以函文向大安鄉公所陳報等情，有台中縣
    大安鄉中庄村辦公處九十年十二月十四日（九０）安鄉中庄字第００三九號函附
    申請補助計畫書、經費概算表各乙份附卷可稽。(三)被告丙○○購買如附表所示第
    四項中庄村活動中心自動門之實際金額僅為四萬元，卻要求裝設之廠商陳金發以
    五萬五千元之發票報銷，陳金發因無法開立發票，乃向浚福實業有限公司負責人
    王錫昌借得以浚福實業有限公司名義開立之同金額發票，並持之交付予丙○○；
    於購買第六項冷氣機之實際金額為六萬二千元，卻要求大丞水電工程行之負責人
    林淳正以七萬五千元之發票報銷；購買第七項落地型飲水機之金額僅為一萬三千
    元，卻要求益翊電子專賣店負責人楊錦昌以二萬三千元之發票報銷；第八項之收
    音機二台並未實際購買，但由丙○○於購買第十項之電冰箱時，一併要求清木電
    器行負責人李清木虛開三萬五千元之發票以供報銷；第九項之照相機一台亦未曾
    實際購買，但由被告丙○○指示被告乙○○，由乙○○要求聖偉快速沖印店負責
    人甲○○提供四千八百元、五千元共二張收據交付乙○○，再由乙○○轉交予丙○○以供報銷；購買第十項電冰箱之實價為二萬零六百元，卻要求清水電器行負
    責人李清木以三萬七千元之發票報銷等情，亦經證人陳金發、王錫昌、林淳正、
    楊錦昌、李清水、甲○○等人於偵查中證述屬實，並有大安鄉中庄村辦公處黏貼
    憑證及黏貼其上之浚福實業有限公司九十年十二月十三日編號KF00000000之發票
    、大丞水電工程行九十年十二月二十四日編號KF00000000號之發票、益翊電子專
    賣店九十年十二月二十四日編號KF00000000號之發票各一紙、清木電器行九十年
    十二月二十二日編號KF00000000號、編號KF00000000號之發票二紙、聖偉快速沖
    印店九十年十二月二十四日免用統一發票收據二紙，附卷可查。(四)被告丙○○於
    九十年十二月三十一日，將如附表所示概算表所需報銷之單據，連同前述浮報、
    虛報之發票、收據交由不知情之中庄村村幹事張偉持向大安鄉公所辦理核銷，
    使大安鄉公所承辦之公務員將此不實事項登載於職務上所掌之公文書，並據以於
    九十一年一月十五日將前述四十二萬元之基層建設經費匯入中庄村辦公室設於大
    安鄉農會之帳戶內等情，業據證人即中庄村村幹事張偉於偵查中證述明確，並
    有前述浮報、虛報之發票、收據及大安鄉公所審查表、中庄村辦公處九十年十二
    月三十一日領據、大安鄉公所九十一年一月十五日支出傳票各乙紙附卷可稽。(五)
    被告丙○○於九十年十二月間，即告知中庄村之老人會、土風舞、環保義工、媽
    媽教室、元極舞、外丹功等民間社團，將以前述基層設施補助款之使用所餘予以
    補助，預備補助中庄村老人會二萬元、補助中庄村土風舞、環保義工、媽媽教室
    、元極舞、外丹功等民間社團各一萬元等情，業據證人即老人會會長吳武雄、土
    風舞會長莊洪花、環保義工隊長陳銀丁、元極舞會長陳莊寶力於偵查中證述明確
    ，亦有被告丙○○手寫「社團：七萬元」之費用支出明細表一張附卷可憑。經核
    被告、乙○○之自白均與上情相符，事證至為明確，被告二人之犯行均堪認定。
二、按貪污治罪條例第四條第三款公務員購辦公用物品浮報價額數量罪之所謂「價額
    數量」，係指就原價格故為提高，以少報多，或數量以少報多，然後從中圖利而
    言，倘若實際上並未購買物品，而單僅虛列價額、數量藉以牟利，則與所謂浮報
    價額數量之含義不符，除犯他項罪名外，自難遽以上開罪名論擬，最高法院八十
    五年度台上字第二三九四號判決及八十六年度台上字第二五三六號判決意旨可資
    參照。本件被告丙○○虛報採購金額部分，揆諸上述判決意旨，應不構成貪污治
    罪條例第四條第一項第三款之浮報價額罪，然以虛報價額方式牟利，性質上與浮
    報價額方式牟利相當，雖與「浮報」之文義不合，仍應該當同款之「有其他舞弊
    情事」此一行為態樣，而構成購辦公用物品有舞弊情事罪。故核被告丙○○係台
    中縣大安鄉中庄村村長，為依據法令從事公務之人員，竟為圖利中庄村之老人會
    等民間社團，於為中庄村購辦公用物品時，將如附表所示概算表所需報銷之單據
    ，連同前述浮報價額計五萬四千四百元及虛報價額計四萬四千八百元之發票、收
    據等交由不知情之中庄村村幹事張偉持向大安鄉公所辦理核銷，使大安鄉公所
    承辦之公務員，陷於錯誤，將此不實事項，登載於職務上所掌之公文書，並據以
    於九十一年一月十五日將四十二萬元之基層建設經費入中庄村辦公室設於大安
    鄉農會之帳戶內，足以生損害於大安鄉公所之所為，係犯貪污治罪條例第四條第
    一項第三款之購辦公用物品，浮報價額及有舞弊情事罪及刑法第二百十四條之使
    公務員登載不實罪。另被告乙○○所為，係犯貪污治罪條例第四條第一項第三款
    之購辦公用物品，有舞弊情事罪（公訴人於所犯法條，認被告乙○○另犯有購辦
    公用物品，浮報價額罪，惟於犯罪事實欄僅記載其與被告丙○○基於共同犯意聯
    絡，就未實際購買照相機部分，共同虛報價額九千八百元，其餘浮報、虛報價額
    部分，並未與被告丙○○有何犯意聯絡，是公訴人上開認定，顯係誤載，併此敘
    明）及刑法第二百十四條之使公務員登載不實罪。被告丙○○、乙○○二人利用
    不知情之中庄村村幹事張偉為之，係屬間接正犯，均應依正犯之例處罰。被告
    乙○○雖非依據法令從事公務之人員，但與依據法令從事公務之被告丙○○，就
    未實際購買照相機部分，共同虛報價額九千八百元，而共犯購辦公用物品，有舞
    弊情事罪，依刑法第三十一條第一項之規定，仍應以共犯論。被告丙○○分別與
    陳金發、王錫昌（購買自動門浮報價額一萬五千元）、林淳正（購買冷氣機浮報
    價額一萬三千元）、楊錦昌（購買落地型飲水機浮報價額一萬元）、李清木（未
    購買收音機虛報價額三萬五千元及購買電冰箱浮報價額一萬六千四百元）間，及
    被告丙○○、乙○○與甲○○（未購買照相機虛報價額九千八百元）間，就使公
    務員登載不實之犯行，均有犯意之聯絡及行為之分擔，應各論以共同正犯。被告
    丙○○、乙○○所犯上開二罪，有方法、結果之牽連關係，為牽連犯，依刑法第
    五十五條規定應從一重依購辦公用物品，浮報價額及有舞弊情事罪（被告丙○○
    部分）、購辦公用物品，有舞弊情事罪（被告乙○○部分）處斷。又被告丙○○
    確係一次將所浮報價額計五萬四千四百元及虛報價額計四萬四千八百元之發票、
    收據等交由不知情之中庄村村幹事張偉向大安鄉公所辦理核銷，使大安鄉公所
    承辦之公務員，陷於錯誤，同時將上開不實事項，登載於職務上所掌之公文書，
    並據以核發，足以生損害於大安鄉公所等情，是被告丙○○應僅成立購辦公用物
    品，浮報價額及有舞弊情事一罪及使公務員登載不實一罪，公訴人認被告丙○○
    係犯購辦公用物品浮報價額、購辦公用物品有舞弊情事及使公務員登載不實三罪
    ，且均有先後多次犯行，均為連續犯，又購辦公用物品浮報價額與購辦公用物品
    有舞弊情事二罪間，有方法結果之牽連關係，為牽連犯，均有未洽，併此敘明。
    又被告丙○○、乙○○均於偵查中自白犯行，並將所領取之浮報、虛報價額計九
    萬九千二百元已於九十一年五月二十一日繳回大安鄉公所，有大安鄉公所收入繳
    款書影本乙紙附卷可稽，依貪污治罪條例第八條第二項前段規定均減輕其刑。再
    被告乙○○所犯購辦公用物品，有舞弊情事罪，情節輕微，所圖得財物僅九千八
    百元，依同條例第十二條第一項規定減輕其刑，並依規定遞減。又被告丙○○因
    中庄村之老人會、土風舞、環保義工、媽媽教室、元極舞、外丹功等民間社團無
    政府經費補助，為圖以所餘之基層建設設施款項補助上開民間社團，乃於為中庄
    村購辦公用物品時浮報、虛報價額，致犯本案，其目的尚非為圖自己私人利益，
    而被告乙○○因受其父即被告丙○○指示，一時失慮，就未實際購買照相機部分
    ，共犯本案，其等二人事後均坦承犯行，深具悔悟，且所圖得財物不多，嗣亦已
    將之繳回大安鄉公所，其等犯罪之情狀，足堪憫恕，若處以法定最低刑度，猶嫌
    過重，爰均依刑法第五十九條規定酌量遞減輕其刑。爰審酌被告二人犯罪之動機
    、目的、手段、所生危害及犯罪後坦承犯行、態度良好等一切情狀，分別量處如
    主文所示之刑，並依法各宣告褫奪公權。查被告乙○○尚無前科，未曾受有期徒
    刑以上刑之宣告，有臺灣高等法院被告全國前案紀錄表附卷可按，其因一時失慮
    ，致犯本案，事後坦承犯行，深具悔悟，經此偵審程序及科刑教訓，當知警惕，
    應無再犯之虞，本院認其所受刑之宣告，以暫不執行為適當，爰依法併予宣告緩
    刑三年，以勵自新。又在被告丙○○住處扣案之現金三十三萬元（含所領取之上
    開浮報、虛報價額計九萬九千二百元），因被告丙○○已將該九萬九千二百元繳
    回大安鄉公所，已如前述，爰不再諭知發還被害人大安鄉公所，附此敘明。
三、據上論斷，應依刑事訴訟法第二百九十九條第一項前段，貪污治罪條例第二條、
    第三條、第四條第一項第三款、第八條第二項前段、第十二條第一項、第十七條
    ，刑法第十一條前段、第二十八條、第三十一條第一項、第二百十四條、第五十
    五條、第五十九條、第三十七條第二項、第七十四條第一款，罰金罰鍰提高標準
    條例第一條前段，判決如主文。
中     華    民    國      九十一    年       九      月       十三     日
                                  臺灣臺中地方法院刑事第三庭
                                        法  官  朱  光  國
右正本證明與原本無異。
如不服本判決，應於判決送達後十日內向本院提出上訴狀( 應附繕本 )，上訴於臺灣
高等法院臺中分院。
                                        書記官
中     華    民    國      九十一    年       九      月     十六       日
                                                                        Ｂ
貪污治罪條例第四條：
有下列行為之一者，處無期徒刑或十年以上有期徒刑，得併科新台幣一億元以下罰金
：
一  竊取或侵占公用或公有器材、財物者。
二  藉勢或藉端勒索、勒徵、強占或強募財物者。
三  建築或經辦公用工程或購辦公用器材、物品，浮報價額、數量、收取回扣或有其
    他舞弊情事者。
四  以公用運輸工具裝運違禁物品或漏稅物品者。
五  對於違背職務之行為，要求、期約或收受賄賂或其他不正利益者。
前項第一款至第四款之未遂犯罰之。
刑法第二百十四條：
明知為不實之事項，而使公務員登載於職務上所掌之公文書，足以生損害於公眾或他
人者，處三年以下有期徒刑、拘役或五百元以下罰金。
附表
台中縣大安鄉中庄村辨理九十年度基層建設各項設施經費概算表
    項          目      單      價      數量      金      額   備註
１  辦公桌、椅子        一千四百元      三十組      四萬二千元
２  工作服              七千元          十四套      九萬八千元
３  中庄村活動中心磁    三萬元          一式        三萬元
    磚鋪設
４  中庄村活動中心自    五萬五千元      一式        五萬五千元
    動門裝設
５  中庄村媽媽教室具  二萬元          一式        二萬元
６  冷氣機              七萬元          一式        七萬元
７  落地型飲水機        二萬三千元      一台        二萬三千元
８  收音機              一萬七千五百元  二台        三萬五千元
９  照相機              一萬元          一台        一萬元
１０  電冰箱              三萬七千元      一台        三萬七千元
總          計                                  四十二萬元
